【裁判字號】    99,聲再,410
【裁判日期】    991029
【裁判案由】    詐欺等
【裁判全文】
臺灣高等法院刑事裁定                 99年度聲再字第410號
再審聲請人
即受判決人  甲○○
            乙○○
上列聲請人等因詐欺等案件，對於本院97年度上易字第2964號，
中華民國98年12月29日第二審確定判決（原審案號：臺灣新竹地
方法院94年度易字第759 號，起訴案號：臺灣新竹地方法院檢察
署94年度偵字第5463、5645號），聲請再審，本院裁定如下：
    主  文
再審之聲請駁回。
    理  由
一、聲請再審意旨略以：
(一)聲請人即受判決人乙○○自民國83年9、10 月間開始，因投
    資房產，先後多次向聲請人即受判決人甲○○、同案被告陳
    俍甫等借款近新台幣（下同）1000萬元，迄今未全數清償，
    此有乙○○於訴訟前寫給唐青萍86年1 月27日000000-0台北
    118支局存證第264號、近千萬現金及第二順位設定人林秀玉
    即甲○○可證，為確實之新證據。惟本件偵審各庭對上開存
    證信函之新證據，均不聞問，亦未敘明不予採信之理由。再
    者，乙○○以自己名義簽發之發票日為89年6 月18日，到期
    日為89年12月18日面額360萬元（包含歷年積欠之利息60 萬
    元）之本票，確為乙○○於89年12月19日假釋後自己補簽發
    之本票，交付甲○○等抵債，甲○○難預見本票日期是否為
    其服刑期間，足見聲請人等並無犯意聯絡，亦無事後之行為
    分擔。甲○○、陳俍甫係在不知情之下，收受乙○○因償還
    債務所簽發之本票，而向法院聲請參與分配吳榮鏜聲請拍賣
    程序，乃人之常情，未具故意使公務員登載不實，此為確實
    之新證據，惟原判決理由未敘明不採信之理由，自有違誤。
(二)乙○○自83年9、10 月間，陸續向甲○○為多筆借款，期間
    有借有還，因已經過近十年，且聲請人等年齡增長，故對借
    款過程難免記憶錯誤或遺忘。本件又由高明哲法官承審，如
    報載台鳳案之不當交往，及其朋友之子駕車肇事，竟枉法徇
    私為無罪判決，此亦為確實之新證據。原判決對聲請人有利
    之上開足以推翻原確定判決之新證據，何以不予採信，並未
    敘明理由，亦已違背法令。
(三)乙○○向甲○○借貸有數拾筆，甲○○有從先生陳清源帳戶
    提領借予乙○○，及自陳俍甫之帳戶提領借予乙○○。甲○
    ○於86年7 月28日、87年7月3日將以子陳俍甫名義存入永豐
    商業銀行士東分行之2筆各200萬之定存提出，再分別借給乙
    ○○，有定存單附卷可稽及刑事答辯（三）狀記明在卷，亦
    為發現確實之新證據。原確定判決亦未敘明不採之理由。又
    乙○○有借有還，其於87年6月3日有領款證明書及倪美玉代
    書事務所，雙方辦理借款契約書可為新事實新證據。原確定
    判決徒以系爭本票之簽發「乃通謀虛偽意思表示」云云，顯
    有違常理，屬判決不適用法規或適用法規不當之違背法令。
(四)綜上所陳，足見甲○○與乙○○間確有事實上之債權債務關
    係，乙○○乃以自己之名義簽發本票抵償，而甲○○為執票
    人，依法聲請本票裁定，與偽造文書及詐欺等罪之構成要件
    不符，爰請求准予再審等語。
二、按有罪之判決確定後，為受判決人之利益而聲請再審，必其
    聲請再審之理由合於刑事訴訟法第420條第1 項或第421條有
    足生影響於判決之重要證據漏未審酌者，始准許之。倘原確
    定判決之審判有違背法令之情事，即應由最高法院檢察署檢
    察總長提起非常上訴予以救濟，此參同法第441 條規定即明
    。次按再審之聲請，經法院認無再審理由而以裁定駁回後，
    不得更以同一原因聲請再審；法院認為聲請再審之程序違背
    規定者，應以裁定駁回之，刑事訴訟法第434條第2項、第43
    3條分別定有明文。
三、經查：聲請人所執之86年1月27日000000-0台北118支局存證
    第264號存證信函、乙○○所簽發之本票（發票日為89年6月
    18 日到期日為89年12月18日面額360萬元）、永豐商業銀行
    士東分行之2筆各200萬之定存單、借款證明書等認為係發現
    確實之新證據部分，業經本院先後以99年度聲再字第107 號
    、99年度聲再字第260 號刑事裁定，認為無再審理由、不合
    法，裁定駁回其再審之聲請在案，有本院上開刑事裁定在卷
    可稽，茲再審聲請人更以同一原因聲請再審，其聲請再審程
    序顯然違背規定。另聲請意旨所指原確定判決之審判程序違
    背法令云云，然按判決確定後，發見該案件之審判係違背法
    令者，除合於非常上訴之要件而得依法提起非常上訴外，要
    非再審程序所得救濟，自難執為再審理由。至聲請意旨關於
    原判決承審法官部分，其亦未提出任何證據證明承辦該案之
    法官因該案件犯職務上之罪已經證明，或因該案件違法失職
    已受懲戒處分，亦與刑事訴訟法第420條第1 項第5款之要件
    不符。
四、綜上，再審聲請人聲請再審之理由，或違背再審程序規定，
    或與聲請再審要件不符，或為非常上訴之事由，其據以聲請
    再審，核屬一部不合法，一部為無理由，均應予駁回。
據上論斷，應依刑事訴訟法第433條、第434條第1項，裁定如主
文。
中    華    民    國    99    年    10    月    29    日
                  刑事第五庭  審判長 法  官  李英勇
                                     法  官  崔玲琦
                                     法  官  劉秉鑫
以上正本證明與原本無異。
不得抗告。
                                     書記官  蔡宜蓁
中    華    民    國    99    年    11    月    2     日

司法院資訊處製作；財團法人民間司法改革基金會備份。
